臺灣臺東地方法院民事裁定　　　　　　　 99年度重國字第1號
原　　　告　黃柏翔
　　　　　　黃品甄
　　　　　　黃品瑄
兼　上二人　朱珮淇
法定代理人
原　　　告　黃丁郎
　　　　　　黃梁月霞
上六人共同　陳信伍律師
訴訟代理人
被　　　告　臺東縣政府
法定代理人　黃健庭
訴訟代理人　邱聰安律師
上列當事人間請求國家賠償事件，本院裁定如下：
    主      文
原告之訴駁回。
訴訟費用由原告負擔。
    事實及理由
一、原告起訴主張：
    黃文忠於民國99年2月17日約17時15分許用餐完畢後，即前
    往臺東縣成功鎮○○路42-2號之三仙台民宿準備住宿，並在
    放妥行李後，陪同子女至民宿後方之空地照相及施放仙女棒
    ，由於當時、當地並無照明設備、警告標誌、護欄設施，致
    黃文忠掉落：由被告所管理之大排水溝中，嗣經發現即送往
    臺東醫院成功分院急救後，於當晚死亡，而原告朱珮淇；
    原告黃柏翔、黃品甄、黃品瑄；黃丁郎、黃梁月霞，分別
    為黃文忠之配偶、子女、父母，於99年7月29日向被
    告請求賠償，惟被告自原告請求之日起逾30日迄未開始協議
    ，爰依國家賠償法及民法侵權行為之法律關係起訴，併請求
    損害賠償等語。
二、按(一)「賠償義務機關..自提出請求之日起逾30日不開始協議
    ..，請求權人得提起損害賠償之訴。」（國家賠償法第11條
    第1項），此乃法定之前置程序。據此，原告在起訴之時，
    自應提出其已踐行法定前置程序之證明文件，即「請求權人
    因賠償義務機關逾期不開始協議....而起訴者，應於起訴時
    提出已申請協議....之證明文件。」（國家賠償法施行細則
    第37條第2項），其起訴始謂合法。(二)次按「依國家賠償法
    請求損害賠償時，應先以書面向義務機關請求之，必賠償義
    務機關拒絕賠償，或自提出請求之日起逾30日不開始協議，
    或自開始協議之日起逾60日協議不成立時，請求權人始得提
    起損害賠償之訴，並應於起訴時提出該機關逾期不協議、協
    議不成立或拒絕賠償之證明文件，此觀之國家賠償法第10條
    第1項、第11條及該法施行細則第37條規定自明，且屬法院
    應依職權調查之事項。....上訴人具名依國家賠償法第10條
    第1項規定，以書面向被上訴人請求國家賠償後，僅接獲被
    上訴人要求補正之通知，並無被上訴人逾期不協議、協議不
    成立或拒絕賠償等情事，『於起訴時更未提出相關證明文件
    』等情，為原審合法認定之事實。....是本件上訴人之起訴
    ，因未踐行國家賠償法應備之先行程序，要屬民事訴訟法第
    249條第1項第6款規定『起訴不備其他要件』之情形，且無
    法補正，原應依同項前段規定以裁定駁回之。」｛最高法院
    97年度臺上字第2246號判決意旨參照，見本院卷（下同）第
    46頁至第47頁：該判決資料｝，故原告以：被告逾期不開始
    協議為由而起訴，惟在起訴時並未提出已申請協議之證明文
    件者，依前揭規定，原告之訴自有起訴不合程式或不備其他
    要件之情，本院應依民事訴訟法第249條第1項第6款之規定
    ，以裁定駁回其訴，應為明確。經查：
  (一)依原告起訴狀所附：被告在本件賠償程序最後處理之日期，
    係於99年8月5日通知原告補正之函文（第12頁：被告函文影
    本）。惟據本院於99年12月7日函被告所檢覆99年法賠字第3
    號原告請求國家賠償事件卷宗（下稱被告國賠卷宗）內附之
    被告最後一份函文資料顯示：被告嗣曾於99年10月1日以府
    行法字第0993038962號函原告，併通知補正原告黃丁郎、黃
    梁月霞所有子女之戶籍資料及黃文忠喪葬費用之各項費用明
    細，以利計算其撫養費及必要喪葬費用之數額等情（該函文
    影本）後，迄今未見原告向本院為前揭資料之補陳。經詢臺
    東縣政府謝錦川（即該府法制科長、本件之承辦人）表示：
    「（貴府於99年10月1日以府行法字第0993038962號函原告
    補正後，原告是否已有補正？此後是否有再陳任何之請求或
    補陳資料？）迄未補正。此後並未再有任何請求或補陳之資
    料。」等語（第48頁：本院100年5月31日公務電話紀錄）。
    據此，本件國家賠償事件之前置協商程序，實因原告未盡協
    力義務致無法進行，自不能認定被告有：已拒絕賠償、或自
    原告提出請求之日起逾30日不開始協議、或自開始協議之日
    起逾60日協議不成立之情形甚明，
  (二)至於原告雖以：被告自原告請求之日起逾30日迄未開始協議
    ，而提起本件訴訟乙節。揆諸前揭法定之前置程序之說明，
    原告在起訴時，應併提出「已申請協議之證明文件」，始為
    合法，此為法院應依職權調查之事項。惟經本院遍查本院卷
    、被告國家賠償卷宗，迄未發現存有前揭之證明文件；復經
    臺東縣政府承辦人謝錦川（即該府法制科長、本件之承辦人
    ）表示：「（原告以：賠償機關自原告提出請求之日起逾30
    日不開始協議為由，而提起本件國家賠償訴訟，依國家賠償
    法施行細則第37條第2項之規定，應於起訴時提出已申請協
    議之證明文件，問：原告除請求書外，迄今有無因縣政府不
    開始協議，而經原告向縣政府提出申請協議這件事？）原告
    迄今並無因被告不開始協議，而向縣政府提出申請協議之申
    請。」等語（第48頁：本院100年5月31日公務電話紀錄）。
    職是，原告之訴顯有起訴不合程式或不備其他要件之情形，
    本院自應依民事訴訟法第249條第1項第6款之規定，以裁定
    駁回甚明。
  (三)另「賠償請求權，自請求權人知有損害時起，因二年間不行
    使而消滅；自損害發生時起，逾五年者亦同。」（國家賠償
    法第8條第1項）。經查：黃文忠於99年2月17日死亡（第17
    頁：臺灣臺東地方法院檢察署檢察官相驗屍體證明書影本）
    ，據此，原告距前揭消滅時效之屆日，尚有相當之期間，且
    從卷證資料所示，該案仍尚在補正中，並無被告已拒絕賠償
    或協議已不成立之事實。職是，原告自應依前揭規定之法定
    程序，在補正後續為協議，附此敘明。
三、據上論結，依民事訴訟法第95條、第78條之規定，裁定如主
    文所示。
中    華    民    國   100    年    5     月    31    日
                       民事庭   法  官  陳兆翔
以上正本係照原本作成。
如對本裁定抗告須於裁定送達後10日內向本院提出抗告狀，並應
繳納抗告費新臺幣1,000元。
中    華    民    國   100    年    5     月    31    日
                                書記官  陳昭穎